臺灣板橋地方法院刑事判決　　　　　　　99年度訴字第2726號
公　訴　人　臺灣板橋地方法院檢察署檢察官
被　　　告　呂佩庭原名呂姿美.
上列被告因違反藥事法等案件，經檢察官提起公訴（98年度偵字
第29510 號），本院判決如下：
    主      文
呂佩庭無罪。
    理      由
一、公訴意旨略以：被告呂佩庭基於轉讓第二級毒品甲基安非他
    命之犯意，於民國98年10月25日晚間9 時許，在址設臺北縣
    中和市（現已改制為新北市中和區○○○街45號「青山汽車
    旅館」311 號房內，將其所有之第二級毒品甲基安非他命無
    償轉讓與證人洪仁祥施用，因認被告涉有毒品危害防制條例
    第8 條第2 項之轉讓第二級毒品罪嫌及藥事法第83條第1 項
    之轉讓禁藥罪嫌等語。
二、按犯罪事實應依證據認定之，無證據不得認定犯罪事實；又
    不能證明被告犯罪者，應諭知無罪之判決，刑事訴訟法第15
    4 條第2 項、第301 條第1 項分別定有明文。次按認定犯罪
    事實所憑之證據，雖不以直接證據為限，間接證據亦包括在
    內；然而無論直接或間接證據，其為訴訟上之證明，須於通
    常一般之人均不致有所懷疑，而得確信其為真實之程度者，
    始得據為有罪之認定，倘其證明尚未達到此一程度，而有合
    理之懷疑存在時，事實審法院復已就其心證上理由予以闡述
    ，敘明其如何無從為有罪之確信，因而為無罪之判決，尚不
    得任意指為違法；刑事訴訟法上所謂認定犯罪事實之證據，
    係指足以認定被告確有犯罪行為之積極證據而言，該項證據
    自須適合於被告犯罪事實之認定，始得採為斷罪資料；且認
    定不利於被告之事實，須依積極證據，苟積極證據不足為不
    利於被告事實之認定時，即應為有利於被告之認定，更不必
    有何有利之證據（最高法院76年臺上字第4986號、29年上字
    第3105號、30年上字第816號判例要旨參照）。
三、公訴人認被告呂佩庭涉有上開轉讓甲基安非他命罪嫌，無非
    係以被告於偵查中之供述、證人洪仁祥於警詢及偵查中之證
    述、交通部民用航空局航空醫務中心毒品鑑定書、扣案之甲
    基安非他命10袋、電子磅秤2 臺、分裝袋157 個及分裝杓1
    支為主要論據。訊據被告於本院審理時，固坦承：伊於98年
    10月26日凌晨零時許，與洪仁祥、黃佳緹在上址汽車旅館31
    1 號房內，為警臨檢盤查之事實，惟堅詞否認有何轉讓甲基
    安非他命之犯行，辯稱：伊在上址汽車旅館，向洪仁祥索取
    甲基安非他命施用，並未轉讓甲基安非他命與洪仁祥；伊係
    因洪仁祥指示，始於偵查中坦承係伊轉讓甲基安非他命與洪
    仁祥等語。
四、經查：
（一）證據能力有無之認定：
   1、另案被告洪仁祥於審判外向法官所為之陳述：
      按被告以外之人於審判外向法官所為之陳述，得為證據，
      刑事訴訟法第159 條之1 第1 項定有明文。查被告以外之
      人於法官面前所為之陳述，因其陳述係在法官面前為之，
      故不問係其他刑事案件之準備程序、審判期日或民事事件
      或其他訴訟程序之陳述，均係在任意陳述之信用性已受確
      定保障之情況下所為，因此該等陳述應得作為證據。查另
      案被告洪仁祥於另案本院99年度訴字第1274號審理時之陳
      述，係向法官所為，其任意陳述之信用性已受確定保障。
      是其於本案審判外向該案承審法官所為之陳述，揆諸前開
      說明，應有證據能力。
   2、證人洪仁祥、黃佳緹於偵查中向檢察官所為之陳述：
 （1）證人洪仁祥於98年10月26日偵查中、證人黃佳緹於99年3
      月26日偵查中向檢察官所為之陳述：
      按被告以外之人於偵查中向檢察官所為之陳述，除顯有不
      可信之情況者外，得為證據，刑事訴訟法第159 條之1 第
      2 項定有明文。蓋現行法之檢察官仍有訊問被告、證人及
      鑑定人之權限，其應踐行之程序又多有保障被告或被害人
      之規定，證人、鑑定人於偵查中亦均須具結，就刑事訴訟
      而言，其司法屬性甚高；而檢察官於偵查程序取得之供述
      證據，其過程復尚能遵守法令之規定，是其訊問時之外部
      情況，積極上具有某程度之可信性，除消極上顯有不可信
      之情況者外，均得為證據。故主張其為不可信積極存在之
      一方，自應就此欠缺可信性外部保障之情形負舉證責任（
      最高法院98年度臺上字第2904號判決要旨參照）。從而，
      被告以外之人前於偵查中，經具結後所為證述，除反對該
      項供述具有證據能力之一方，已釋明「顯有不可信之情況
      」之理由外，皆得為證據。查證人即另案被告洪仁祥於98
      年10月26日偵查中、證人黃佳緹於99年3 月26日偵查中，
      均係以證人之身分，經檢察官告以具結之義務及偽證之處
      罰，經其等具結，而於負擔偽證罪之處罰心理下所為，均
      係經以具結擔保其等證述之真實性。又證人洪仁祥及黃佳
      緹於上開期日檢察官訊問時，並無證據顯示係遭受強暴、
      脅迫、詐欺、利誘等外力干擾情形，或在影響其等心理狀
      況致妨礙其等自由陳述等顯不可信之情況下所為。從而，
      證人洪仁祥及黃佳緹於上開偵訊期日之陳述，既無顯不可
      信之情況，依上開說明，自均有證據能力。
 （2）另案被告洪仁祥於99年3 月16日偵查中（參見臺灣板橋地
      方法院檢察署99年度偵字第7230號卷第13頁、第14頁）向
      檢察官所為之陳述：
      按刑事訴訟法第158 條之3 規定：「證人、鑑定人依法應
      具結而未具結者，其證言或鑑定意見，不得作為證據。」
      所謂「依法應具結而未具結者」，係指檢察官或法官依同
      法第175 條之規定，以證人身分傳喚被告以外之人（證人
      、告發人、告訴人、被害人、共犯或共同被告）到庭作證
      ，或雖非以證人身分傳喚到庭，而於訊問調查過程中，轉
      換為證人身分為調查時，此時其供述之身分為證人，則檢
      察官、法官自應依同法第186 條之規定，命證人供前或供
      後具結，其陳述始符合同法第158 條之3 之規定，而有證
      據能力。若檢察官或法官非以證人身分傳喚，而以共犯、
      共同被告身分傳喚到庭為訊問時，其身分既非證人，即與
      「依法應具結」之要件不合，縱未命其具結，純屬檢察官
      或法官調查證據職權之適法行使，當無違法可言。而前揭
      不論係本案或他案在檢察官面前作成未經具結之陳述筆錄
      ，係屬被告以外之人於偵查中向檢察官所為之陳述，本質
      上屬於傳聞證據，基於保障被告在憲法上之基本訴訟權，
      除該被告以外之人死亡、身心障礙致記憶喪失或無法陳述
      、滯留國外或所在不明而無法傳喚或傳喚不到、或到庭後
      拒絕陳述等情形外，如已經法院傳喚到庭具結而為陳述，
      並經被告之反對詰問，前揭非以證人身分而在檢察官面前
      未經具結之陳述筆錄，除顯有不可信之情況者外，依同法
      第159 條之1 第2 項，仍非不得為證據，惟應於判決內敘
      明其符合傳聞證據例外之理由。不能因陳述人未經具結，
      即一律適用刑事訴訟法第158 條之3 之規定，排除其證據
      能力（最高法院97年度臺上字1373號判決參照）。查另案
      被告洪仁祥於99年3 月16日偵查中，係經以被告身分接受
      訊問，雖未經具結，有該期日偵訊筆錄在卷可查，然另案
      被告洪仁祥已經本院傳喚到庭以證人身分具結而為陳述，
      並經被告之反對詰問。且被告及公訴人於本院調查證據時
      ，均知有不得為證據之情形，俱未於言詞辯論終結前聲明
      異議。本院審酌另案被告洪仁祥於該期日偵訊時，係就其
      親身經歷之事實而為陳述，核無違法取證或證明力顯然過
      低之情事，依其陳述作成時之狀況，並無不適當之情形，
      揆諸前開說明，自得為證據。
   3、交通部民用航空局航空醫務中心毒品鑑定書：
      上開鑑定書係由檢驗人員製作，係被告以外之人於審判外
      之書面陳述，依刑事訴訟法第159 條第1 項規定，屬於傳
      聞證據。惟該鑑定書係交通部民用航空局航空醫務中心依
      檢察機關之概括授權囑託，執行鑑定職務所出具，依刑事
      訴訟法第159 條第1 項及同法第208 條第1 項準用同法第
      206 條第1 項之規定，為傳聞法則之例外，自得作為證據
      。
   4、其餘供述證據之證據能力：
      按被告以外之人於審判外之陳述，雖不符刑事訴訟法第15
      9 條之1 至第159 條之4 之規定，而經當事人於審判程序
      同意作為證據，法院審酌該言詞陳述或書面陳述作成時之
      情況，認為適當者，亦得為證據；當事人、代理人或辯護
      人於法院調查證據時，知有同法第159 條第1 項不得為證
      據之情形，而未於言詞辯論終結前聲明異議者，視為有前
      項之同意，同法第159 條之5 亦有明文。查另案被告洪仁
      祥及證人黃佳緹於警詢時之陳述，均係被告以外之人於審
      判外之言詞陳述。而公訴人與被告均知有不得為證據之情
      形，並未於本院言詞辯論終結前就上開證據方法之證據能
      力聲明異議。本院審酌另案被告洪仁祥及證人黃佳緹於警
      詢時，係就其等親身經歷之事實而為陳述，核無違法取證
      或證明力顯然過低之情事，則依上開證據方法作成時之狀
      況，均無不適當之情形，自均得為證據。
（二）本院之判斷：
   1、被告涉嫌於上開時、地轉讓第二級毒品甲基安非他命與證
      人洪仁祥之事實，固據被告於偵查中坦承：伊於95年10月
      25日晚間9 、10時許，在青山汽車旅館，轉讓第二級毒品
      甲基安非他命與證人洪仁祥云云不諱（詳臺灣板橋地方法
      院檢察署98年度偵字第29510 號偵查卷宗第65頁、第66頁
      ），核與證人洪仁祥於警詢、偵訊及本院審理時證稱：伊
      於95年10月25日晚間某時，向被告索討甲基安非他命，被
      告贈送1 小包甲基安非他命與伊施用云云相符（詳臺灣板
      橋地方法院檢察署98年度偵字第29510 號偵查卷宗第12頁
      、第60頁、本院卷第57頁反面）。又證人洪仁祥為警查獲
      當日經警採尿送鑑結果，呈安非他命類（安非他命、甲基
      安非他命）陽性反應乙情，亦有臺灣檢驗科技股份有限公
      司濫用藥物檢驗報告、臺北縣政府警察局中和第二分局毒
      品案犯罪嫌疑人姓名及代碼對照表各1 紙附卷足參（詳臺
      灣板橋地方法院檢察署98年度毒偵字第8034號偵查卷宗第
      63頁、第64頁）。此外，並有白色透明結晶10袋、電子磅
      秤2 臺、分裝袋157 個及分裝杓1 支扣案可資佐證。另扣
      案之白色透明結晶10袋，經送請交通部民用航空局航空醫
      務中心鑑定結果，均檢出第二級毒品甲基安非他命成分，
      驗前淨重7.799 公克，取樣0.002 公克，驗後餘重7.7988
      公克等情，有交通部民用航空局航空醫務中心毒品鑑定書
      1 份在卷可查（詳臺灣板橋地方法院檢察署98年度偵字第
      29510 號偵查卷宗第85頁）。
   2、然按被告之自白，不得作為有罪判決之唯一證據，仍應調
      查其他必要之證據，以察其是否與事實相符，刑事訴訟法
      第156 條第2 項定有明文。所謂補強證據，係指除該自白
      本身之外，其他足以證明該自白之犯罪事實確具有相當程
      度真實性之證據而言，雖所補強者，非以事實之全部為必
      要，但亦須因補強證據之質量，與自白之相互利用，足使
      犯罪事實獲得確信者，始足當之（最高法院97年度臺上字
      第2737號判決參照）。次按犯毒品危害防制條例第4 條至
      第8 條、第10條或第11條之罪，供出毒品來源，因而查獲
      其他正犯或共犯者，減輕或免除其刑，同條例第17條定有
      明文，則施用毒品之人，如供出毒品來源因而破獲，既得
      藉以邀求寬典減輕其刑，為擔保其所為不利於對向共犯之
      陳述之真實性，尤應有足以令人確信其陳述為真實之補強
      證據，始得據為不利被告之認定（最高法院95年度臺上字
      第4023號判決參照）。經查，被告於98年10月26日偵訊時
      ，雖坦承轉讓第二級毒品甲基安非他命與洪仁祥云云（詳
      臺灣板橋地方法院檢察署98年度偵字第29510 號偵查卷宗
      第65頁）。然其於偵訊時先稱：「阿秀」說可以用，伊就
      拿出來給洪仁祥，跟伊一起施用云云（詳臺灣板橋地方法
      院檢察署98年度偵字第29510 號偵查卷宗第65頁）；同日
      偵訊時旋改稱：伊打開塑膠箱子，洪仁祥問伊可不可以拿
      ，伊說可以，洪仁祥就自己去拿云云（詳臺灣板橋地方法
      院檢察署98年度偵字第29510 號偵查卷宗第65頁）。則被
      告就其自白轉讓第二級毒品甲基安非他命與洪仁祥之方式
      ，前後供述已有不一。況被告於警詢、本院審理及另案被
      告洪仁祥違反毒品危害防制條例案件（即本院99年度訴字
      第1274號案件）偵審中，俱否認轉讓第二級毒品甲基安非
      他命與證人洪仁祥之事實，並供稱：當日係洪仁祥轉讓第
      二級毒品甲基安非他命供伊施用等語甚詳【詳臺灣板橋地
      方法院檢察署98年度偵字第29510 號偵查卷宗第8 頁、本
      院卷第22頁反面、臺灣板橋地方法院檢察署99年度偵字第
      7230號偵查卷宗第29頁、本院99年度訴字第1274號卷(二)第
      8 頁至第11頁、第14頁】。則被告於98年10月26日偵查中
      自白轉讓第二級毒品甲基安非他命與洪仁祥之說法，其真
      實性已有可疑。而證人洪仁祥雖迭於警詢、偵訊及本院審
      理時，證稱：係被告提供第二級毒品甲基安非他命供伊施
      用云云，業如前述。然證人洪仁祥於警詢時先稱：伊問被
      告可不可以請伊用甲基安非他命，被告就將甲基安非他命
      拿給伊，伊將自己帶去的注射針筒打開，放入甲基安非他
      命加水施打云云（詳臺灣板橋地方法院檢察署98年度偵字
      第29510 號偵查卷宗第12頁）；嗣於偵訊時改稱：伊於98
      年10月25日晚間8 、9 時許，先電聯被告，問被告可否請
      伊施用甲基安非他命，被告剛好在青山汽車旅館，嗣伊去
      找被告，被告請伊1 小包甲基安非他命，伊返家後於同日
      晚間10時許，以針筒注射方式施用甲基安非他命，嗣伊又
      返回青山汽車旅館找被告，沒多久員警就來了，伊不是在
      現場施用云云（詳臺灣板橋地方法院檢察署98年度偵字第
      29510 號偵查卷宗第60頁、第61頁）；嗣於本院審理時又
      稱：被告將甲基安非他命置於桌子上，伊就跟被告說伊要
      施用，就自己拿一點起來施用云云（詳本院卷第57頁反面
      ）；同日本院審理時旋又改稱：伊有在家施用，亦有在青
      山汽車旅館施用，在家中施用的甲基安非他命係伊自己的
      云云（詳本院卷第57頁反面、第58頁正面）；同日本院審
      理時復改稱：伊主動跟被告拿甲基安非他命，伊問被告可
      不可以讓她請1 包，被告說好，伊就帶1 包甲基安非他命
      回家，以玻璃球燒烤之方式施用甲基安非他命，後來伊到
      青山汽車旅館，被告把甲基安非他命放在桌上，伊有問被
      告，被告同意伊施用，伊才又自己拿起來施用，係用針筒
      注射之方式，之前沒有提早講，是伊看到被告拿出甲基安
      非他命，就跟被告索取云云（詳本院卷第58頁、第59頁正
      面）。是證人即另案被告洪仁祥就其向被告索取第二級毒
      品甲基安非他命之經過、次數、方式，及其個人施用第二
      級毒品甲基安非他命之方式等節之陳述，前後亦屬相迥，
      並核與被告前開自白之情節相異，自難遽信為真。
   3、況查，另案被告洪仁祥亦因轉讓甲基安非他命案件，經偵
      查起訴，並由本院以99年度訴字第1274號判處有期徒刑8
      月確定，有該案判決書1 份在卷可查，其於該案99年3 月
      16日偵查中、本院同年6 月21日準備程序、同年10月18日
      審理時，業已供認：伊於99年10月25日晚間某時，在青山
      汽車旅館，轉讓第二級毒品甲基安非他命與呂佩庭，當時
      證人黃佳緹在場，伊所施用之甲基安非他命係伊自己帶去
      的等語不諱【詳臺灣板橋地方法院檢察署99年度偵字第72
      30號偵查卷宗第20頁正面、本院99年度訴字第1274號卷(一)
      第10頁、卷(二)第6 頁】，核與證人黃佳緹於該案偵訊時證
      稱：伊曾在青山汽車旅館碰過呂佩庭，只有1 次，當時有
      伊、呂佩庭及洪仁祥，時間約在98年10月間某日，伊有看
      到呂佩庭直接拿洪仁祥的甲基安非他命施用，洪仁祥也有
      看到，洪仁祥並沒有向呂佩庭收錢等語相符（詳臺灣板橋
      地方法院檢察署99年度偵字第7230號偵查卷宗第23頁反面
      正面）。足見，另案被告洪仁祥當日施用之第二級毒品甲
      基安非他命，應非被告無償贈與甚明。況且，被告於上開
      時、地，既尚需向另案被告洪仁祥索取甲基安非他命施用
      ，應無復無償轉讓甲基安非他命與另案被告洪仁祥施用之
      理。
   4、復查，被告於警詢、偵訊時雖均供稱：扣案之第二級毒品
      甲基安非他命10袋、電子磅秤2 臺、分裝袋157 只及帳冊
      1 本均係某真實姓名年籍不詳，綽號「阿秀」之成年女子
      寄放云云（詳臺灣板橋地方法院檢察署98年度偵字第2951
      0 號偵查卷宗第7 頁、第64頁、第65頁）。然其嗣於本院
      審理時已改稱：扣案物品係洪仁祥所有等語【詳本院卷第
      22頁反面、第65頁正面、本院99年度訴字第1274號卷(二)第
      8 頁】。另參酌證人黃佳提於本案案發當時，為證人洪仁
      祥女友，此據證人洪仁祥於警詢、偵訊時及證人黃佳緹於
      偵訊時證述甚詳（詳臺灣板橋地方法院檢察署98年度偵字
      第29510 號偵查卷宗第11頁、99年度偵字第7230號偵查卷
      宗第20頁正面、第22頁正面）。且上址汽車旅館311 號房
      係證人黃佳緹承租，此經被告於警詢時陳述明確（詳臺灣
      板橋地方法院檢察署98年度偵字第29510 號偵查卷宗第7
      頁），核與證人黃佳緹於警詢及偵訊時證述之情節相符（
      詳臺灣板橋地方法院檢察署98年度偵字第29510 號偵查卷
      宗第16頁、99年度偵字第7230號偵查卷宗第23頁反面）。
      又證人洪仁祥於警詢時，亦不否認扣案帳冊係在其所有提
      袋中為警查獲之事實（詳臺灣板橋地方法院檢察署98年度
      偵字第29510 號偵查卷宗第11頁）。則扣案物品是否確係
      被告所有，亦有可疑，自無從僅因員警在上址汽車旅館31
      1 號房查扣甲基安非他命10袋、電子磅秤2 臺、分裝袋15
      7 個及分裝杓1 支，逕認被告有於上開時、地轉讓第二級
      毒品甲基安非他命與洪仁祥之犯行。
五、綜前所述，公訴人所舉事證既尚有合理之懷疑存在。此外，
    復查無其他積極事證足認被告確有轉讓第二級毒品甲基安非
    他命之犯行，揆諸前開法條規定及判例意旨，自應為被告無
    罪之諭知，以昭審慎。
據上論斷，應依刑事訴訟法第301 條第1項前段，判決如主文。
本案經檢察官李美金到庭執行職務。
中    華    民    國  100    年    2    月      10    日
                  刑事第十八庭審判長法  官   楊仲農
                                    法  官   楊筑婷
                                    法  官   謝梨敏
上列正本證明與原本無異。
如不服本判決，應於判決送達後10日內敘明上訴理由，向本院提
出上訴狀 (應附繕本) ，上訴於臺灣高等法院。其未敘述上訴理
由者，應於上訴期間屆滿後20日內向本院補提理由書「切勿逕送
上級法院」。
                                    書記官  林怡君
中    華    民    國    100     年    2     月  10    日